臺灣臺南地方法院刑事判決
110年度金訴字第116號
公  訴  人  臺灣臺南地方檢察署檢察官
被      告  林秀慧



選任辯護人  王宏鑫律師(法扶律師)
上列被告因違反洗錢防制法等案件，經檢察官提起公訴（110年
度偵字第5573號、110年度偵字第5574號），本院判決如下：
        主  文
林秀慧幫助犯洗錢防制法第十四條第一項之一般洗錢罪，處有期
徒刑肆月，併科罰金新臺幣壹萬元，罰金如易服勞役，以新臺幣
壹仟元折算壹日。
        事  實
一、林秀慧已預見將金融機構帳戶存摺、提款卡及密碼提供予他
    人使用，可能作為他人收受、提領財產犯罪所得使用，他人
    提領後即產生遮斷金流以逃避國家追訴、處罰之效果，仍基
    於容任該結果發生而不違背其本意之幫助詐欺取財及幫助一
    般洗錢之不確定故意，於民國109年12月21日中午12時40分
    後至110年1月19日下午3時10分前之間某時，在不詳處所，
    以不詳方式，將其申設之彰化商業銀行股份有限公司大甲分
    行帳號00000000000000號帳戶（下稱本案彰化銀行帳戶）之
    存摺、提款卡及密碼，交予某真實姓名年籍不詳之詐欺集團
    成員，以此方式容任該人及其所屬詐欺集團用以收受並提領
    財產犯罪所得，而幫助他人掩飾、隱匿犯罪所得之去向、所
    在。嗣該詐欺集團取得上開彰化銀行帳戶之存摺、提款卡及
    密碼後，即共同意圖為自己不法之所有，基於詐欺取財及一
    般洗錢之犯意聯絡，於㈠110年1月19日晚上6時47分許，由該
    詐欺集團不詳成員撥打電話予黃紫瑄，分別佯裝為露營店之
    老闆、國泰世華銀行客服人員，向黃紫瑄佯稱因露營店系統
    錯誤導致多一筆團體訂單，須依指示取消訂單云云，致黃紫
    瑄陷於錯誤，因而依指示於同日晚上7時17分許，轉帳新臺
    幣（下同）5萬0,998元至林秀慧上揭彰化銀行帳戶內，旋遭
    提領一空，不知去向、所在；㈡110年1月19日下午5時39分許
    ，由該詐欺集團不詳成員撥打電話予張祥郁，分別佯裝為露
    營業者、台新銀行客服人員，向張祥郁佯稱因露營業者電腦
    系統出問題，導致下訂10筆訂單，須依指示取消訂單云云，
    致張祥郁陷於錯誤，因而依指示於同日晚上6時18分許、6時
    20分許、7時19分許，陸續轉帳4萬9,986元、5,017元、存入
    2萬9,985元至林秀慧上揭彰化銀行帳戶內，旋遭提領一空，
    不知去向、所在。嗣經黃紫瑄、張祥郁發覺受騙並報警處理
    ，而循線查悉上情。
二、案經張祥郁訴由臺南市政府警察局第一分局報告臺灣臺南地
    方檢察署檢察官偵查起訴。
        理  由
壹、關於證據能力之認定：
一、本判決所引用被告以外之人於審判外之陳述，檢察官、被告
    林秀慧及其辯護人於本院準備程序時，均已明示同意有證據
    能力（本院卷第89至91、151頁）、或未於言詞辯論終結前
    聲明異議，經本院審酌該等證據作成時之情況，並無違法取
    證或其他瑕疵，與本案待證事實均具有關聯性，證明力非明
    顯過低，認為以之作為證據應屬適當，依刑事訴訟法第159
    條之5第1項、第2項規定，均有證據能力。
二、另本判決所引用之非供述證據，與本案待證事實均具有證據
    關聯性，且無證據證明係公務員違背法定程序所取得，依刑
    事訴訟法第158條之4規定之反面解釋，亦均有證據能力。
貳、認定犯罪事實所憑之證據及理由：
一、訊據被告雖坦承本案彰化銀行帳戶為其所有之事實，惟矢口
    否認有何幫助詐欺取財及幫助一般洗錢犯行，辯稱：我沒有
    交付彰化銀行帳戶存摺、提款卡及密碼予詐欺集團成員，我
    是將彰化銀行帳戶存摺、提款卡以及另一個郵局帳戶存摺、
    提款卡放在化妝包內，帶去臺東參加媽祖文化祭活動時不小
    心遺失的，整個化妝包弄丟，因為我平常都習慣將彰化銀行
    帳戶及郵局帳戶之存摺及提款卡帶在身上，方便每個月去彰
    化銀行臨櫃存款以償還之前申辦紓困貸款的錢，而且因為我
    記不住密碼，所以有將密碼寫在彰化銀行存摺上，回臺南後
    才發現帳戶資料不見，當時我也有去警局報案云云。辯護人
    則以：被告係擔任居家看護員，經濟狀況穩定，並無需款孔
    急之情形，毋庸出售彰化銀行帳戶資料牟利，且被告有在每
    月20日前將錢存入彰化銀行帳戶以償還紓困貸款之需求，被
    告自109年12月至110年6月均有按期清償貸款，並非置紓困
    貸款債務於不顧，可見被告仍有使用彰化銀行帳戶之必要，
    又被告因平時與其照護之長者一同吃住，鮮少居住於自家，
    為便於保管帳戶資料及使用，乃隨身攜帶之，且被告在本案
    之前已操作ATM更換彰化銀行帳戶密碼，並非在偵查中所稱
    之168999，非被告可輕易背誦，因記憶力不佳始將密碼寫下
    ，再者，被告在知悉帳戶資料遺失之後，旋即至後甲派出所
    報案，然因帳戶已遭警示，致未能及時辦理掛失，請諭知被
    告無罪等語為被告辯護。
二、經查，本案詐欺集團不詳成員取得被告本案彰化銀行帳戶存
    摺、提款卡及密碼後，即共同意圖為自己不法之所有，基於
    詐欺取財及一般洗錢之犯意聯絡，分別於事實欄㈠、㈡所載
    之時間，以如事實欄㈠、㈡所載之方式詐騙被害人黃紫瑄、
    告訴人張祥郁，致該2人陷於錯誤而分別依指示轉帳或存款
    如事實欄㈠、㈡所載之金額至被告本案彰化銀行帳戶內，並
    均遭提領一空，不知去向、所在等情，業據被害人黃紫瑄、
    告訴人張祥郁分別於警詢證述明確（警1卷第7至8頁；警2卷
    第7至11、13至14頁），並有彰化商業銀行股份有限公司作
    業處110年2月8日彰作管字第11020001176號函暨所附被告本
    案彰化銀行帳戶之開戶基本資料及110年1月份之交易明細各
    1份（警1卷第15至20頁）、黃紫瑄提出之網路銀行轉帳交易
    明細翻拍照片2張及與詐欺集團通話紀錄翻拍照片2張（警1
    卷第21、23頁）、張祥郁提出之網路銀行轉帳交易明細擷圖
    2張、跨行存款通知之簡訊擷圖1張及與詐欺集團通話紀錄擷
    圖1張（警2卷第35、39、41頁）在卷可參，且為被告所不爭
    執（本院卷第91至92頁），是被告所有之本案彰化銀行帳戶
    存摺、提款卡及密碼資料，確係由本案詐欺集團成員持以供
    作收受黃紫瑄、張祥郁遭詐騙而轉帳或存入款項之帳戶使用
    ，且該集團成員旋即持提款卡透過ATM自上開帳戶內提領款
    項殆盡，此部分事實先堪認定。
三、自詐欺集團之角度審酌，其等既知利用被告申辦之帳戶掩飾
    犯罪所得，應非愚昧之人，當知社會上一般正常之人如帳戶
    存摺、提款卡、印鑑遭竊或遺失，為防止拾得或竊得之人盜
    領其存款或作為不法使用而徒增訟累，必於發現後立即報警
    或向金融機構辦理掛失止付，在此情形下，如仍以該帳戶作
    為犯罪工具，則在其等向他人從事財產犯罪行為，並誘使被
    害人將款項匯入該帳戶後，極有可能因帳戶所有人掛失止付
    而無法提領，則其等大費周章從事於犯罪之行為，甘冒犯罪
    後遭追訴、處罰之風險，卻只能平白無故替原帳戶所有人匯
    入金錢，而無法得償犯罪之目的，是以詐欺集團若非確信該
    帳戶所有人不會報警或掛失止付，以確保其等能自由使用該
    帳戶提款、轉帳，當不至於以該帳戶從事犯罪，以免其犯罪
    過程中途失敗，徒增勞費。而此等確信，在本案彰化銀行帳
    戶係拾得或竊取之情況下，實無可能發生，衡情惟有該帳戶
    持有人自願提供與詐欺集團使用，始能合理解釋，殊難想像
    除申辦並持有本案彰化銀行帳戶之人即被告親自將帳戶存摺
    、提款卡及密碼提供予本案詐欺集團成員以外，該集團有何
    其他取得上開帳戶資料之管道，是被告確有將本案彰化銀行
    帳戶存摺、提款卡及密碼交付予本案詐欺集團之事實，應堪
    認定。至起訴書所載被告交付上開帳戶資料之時間為「110
    年1月19日前某時」，然依被告於本院審理時供稱其於109年
    12月21日尚有使用上開帳戶存款，被害人匯款前之110年1月
    19日下午3時10分許1筆交易金額115元之紀錄並非其所為等
    語（本院卷第158、178至179頁），則可特定被告交付時點
    係「109年12月21日中午12時40分後至110年1月19日下午3時
    10分前之間某時」，併此敘明。
四、被告及辯護人雖辯稱本案彰化帳戶存摺、提款卡係被告在臺
    東參與祭典活動時不慎遺失，且因被告有將提款卡密碼寫在
    存摺上，詐欺集團始知悉密碼而可順利提款，被告並未將上
    開帳戶資料出售予詐欺集團云云。惟查：
　㈠被告就本案彰化銀行帳戶存摺、提款卡、密碼落入詐欺集團
    手中之原因及其發覺帳戶資料遺失之經過，⑴於110年2月1日
    、同年月5日接受警詢時先供稱：我於110年1月16日有去臺
    東的媽祖文化祭，到同月20日才回來，我在16日還有提款，
    可能是在臺東市遺失，我有把密碼寫在存簿上，我沒有去銀
    行掛失，我是去找警察，但警察說已經有人被詐騙，所以帳
    戶已經警示等語（警1卷第4至5頁；警2卷第4至5頁）；⑵嗣
    於110年3月23日檢察事務官詢問時改稱：我於110年1月7日
    去臺東幫忙媽祖文化祭40周年做志工，我在臺東時，警察有
    打電話給我，叫我來做筆錄，我說我人在臺東，等我回臺南
    後再做筆錄，是警察跟我說，我才知道帳戶遺失，除了遺失
    彰化銀行的存摺及提款卡外，還有虎尾寮郵局的存摺、提款
    卡及整個包包也遺失，我都沒有辦理掛失，因為我去銀行時
    ，銀行的人說已經遭警示了，我有把密碼寫在存摺最後1頁
    ，我的密碼是168999等語（偵1卷第27至29頁）；⑶又於本院
    審理時改稱：我於110年1月15日去臺東參加媽祖文化祭，有
    將彰化銀行及郵局的存摺、提款卡放在化妝包內帶去臺東，
    同年1月19日回臺南要繳彰化銀行的貸款時發現整個化妝包
    不見，隔天(20日)我就去報案說我的彰化銀行、郵局存摺不
    見了，後甲派出所警察跟我說帳戶已經被警示了，我就沒去
    銀行辦掛失，警察另外有提醒我去郵局辦理掛失，我後來有
    去郵局辦理提款卡掛失，我報案後銀行也有打電話給我說帳
    戶已遭警示，21日我又過去臺東，警察又打電話給我叫我去
    做筆錄等語（本院卷第160至177頁），經核被告上開供述內
    容，其就前往臺東之時間點暨遺失彰化銀行帳戶存摺及提款
    卡之可能時段（係110年1月16日至同年月20日間某日，或11
    0年1月7日，或110年1月15日至同年月19日間某日），及如
    何發現帳戶遺失（係經員警通知做筆錄始發現，或要使用帳
    戶時自行發現）等節，前後所述已不一致，且依臺南市政府
    警察局第ㄧ分局後甲派出所受理案件登記表之記載（見本院
    卷第61頁），被告110年1月20日下午1時5分許前往派出所報
    案之內容略以：報案人（即被告）於110年1月16日至同年月
    17日前往臺東縣臺東市鐵道藝術村附近旅遊，其所申辦之本
    案彰化銀行帳戶存摺及提款卡放於隨身之側背包中遺失，返
    家後銀行告知其帳號已遭警示，故至所報案等語，亦可見被
    告報案時係稱其於110年1月16日至同年月17日前往臺東、其
    返家後經銀行告知帳戶已遭警示始前往報案，此部分亦與被
    告上開供述內容有所歧異。再者，依被告所申辦之臺南虎尾
    寮郵局帳號00000000000000號帳戶之金融卡變更查詢資料，
    被告曾於上述報案時間（即110年1月20日下午1時5分許）前
    之同日上午11時26分許前往郵局辦理金融卡舊卡掛失並核發
    新卡，另未辦理掛失存簿，此有中華郵政股份有限公司110
    年4月16日儲字第1100099226號函暨所附開戶基本資料及查
    詢金融卡變更資料1份附卷可參（本院卷第31至38頁），被
    告於本院審理時亦自承有於110年1月20日前往郵局辦理掛失
    及補發金融卡一情（本院卷第176至177頁），然由上開受理
    案件登記表之記載可見被告報案時僅稱彰化銀行帳戶遺失，
    並未敘及郵局帳戶亦一併遺失之事，倘如被告所辯，本案彰
    化銀行及郵局帳戶存摺、提款卡係置於同處且一併遺失，何
    以未在報案時併提及郵局帳戶遺失之事？此舉亦與常情有間
    ，則被告辯稱本案彰化銀行帳戶存摺及提款卡係其在臺東參
    與活動時遺失等情是否屬實，已啟人疑竇。
　㈡再者，被告於本院審理時供稱：名下帳戶除本案彰化銀行外
    ，尚有郵局及國泰世華銀行帳戶，平常比較常用的是郵局及
    國泰銀行帳戶，彰化銀行帳戶很少在用，109年5月為了申辦
    紓困貸款才開始用，109年5月辦貸款10萬元，從109年12月2
    1日開始還錢，除了每月固定存入4,000元至帳戶內扣款之外
    ，平常沒什麼在用等語（本院卷第156至158、164至165、17
    1至173頁），而參諸上開彰化銀行帳戶自109年3月起迄110
    年1月20日結清為止之交易明細查詢資料（偵2卷第45至47頁
    ），可見該帳戶於109年5月20日彰化銀行放款10萬元之前，
    餘額為124元，且無任何交易紀錄，而彰化銀行於109年5月2
    0日放款10萬元之後，被告隨即於109年5月21日至同年月29
    日透過自動櫃員機分次提領現金2萬元、3萬元、2萬元、1萬
    元、5,000元、1萬5,000元（總計10萬元），帳戶剩餘104元
    ，此後即無再使用帳戶之紀錄，迨被告於109年12月21日存
    入4,000元，並於同日轉帳3,333元（即每月償還貸款金額）
    後，直至被害人黃紫瑄、告訴人張祥郁分別於110年1月19日
    依詐欺集團指示陸續轉帳或存款之前，僅有顯示110年1月19
    日下午3時10分許交易金額為115元之紀錄，此外均無交易往
    來，顯然本案彰化銀行帳戶為詐欺集團成員取得之前，並非
    被告經常使用之帳戶，僅係作為償還貸款之帳戶使用。又依
    被告於本院審理時之供述（本院卷第165、174頁），被告之
    雇主係使用無摺存款方式將薪資存入被告申辦之上開郵局帳
    戶內，且被告本身有使用提款卡來提領本案彰化銀行帳戶及
    上開郵局帳戶內款項之習慣，此情並有前引彰化銀行帳戶交
    易明細，及上開郵局帳戶109年3月1日至110年1月31日交易
    明細資料可佐（本院卷第39至53頁），衡以現今存款方式便
    利多元，除臨櫃使用實體存摺外，亦可透過無摺存款、利用
    自動櫃員機插入金融卡或無卡存款等方式達成，只需書寫存
    戶帳號及戶名，或插入金融卡，或按步驟輸入存戶帳號、金
    融機構各自要求之身分證字號或交易驗證碼等資料，即可完
    成存款，而由被告上開本院供述可見其知悉有所謂無摺存款
    之方式存在，平時已可利用提款卡上所載之存戶帳號，透過
    無摺存款或其他方式來達成每月存款之需求，被告實無必要
    將該帳戶存摺隨身攜帶，徒增存摺遺失或遭竊之風險，更何
    況是短期前往臺東參與活動之行程。甚且，依被告於本院審
    理時之供述（本院卷第170頁），其早已預定去臺東後於110
    年1月19日即先返回臺南一趟，期間並未橫跨每月固定扣款
    之日期，縱如被告所辯其不清楚臨櫃使用實體存摺存款以外
    之存款方式，其大可在回臺南後再行存款，亦無須特意將本
    案彰化銀行帳戶存摺攜帶前往臺東，是被告辯稱其習慣隨身
    攜帶本案彰化銀行帳戶存摺及提款卡前往臺東參與活動因而
    遺失一詞，顯與常情有違，實難採信。
　㈢況依我國一般金融交易習慣，提款卡之密碼乃係由帳戶所有
    人自行設定，係極為私密之事，他人實無從知悉，尚難因所
    設定密碼簡易或艱難而有差異，而一般人若有記錄提款卡密
    碼之必要，多為自己難以記憶之數字，或有多組密碼容易混
    淆之情形，然而被告就本案彰化銀行帳戶之密碼為何、及其
    將密碼寫在存簿上之原因，於檢察事務官詢問時供稱：（問
    ：為何詐騙集團會知道你提款卡密碼，將詐得款項提領出來
    ？）我把密碼寫在存摺最後一頁，我的密碼是168999；（問
    ：你既然記得密碼，為何要寫在存摺上？）我記不得；（問
    ：你剛剛明明就有講出密碼？）我怕跟小孩的帳戶密碼搞混
    等語（偵1卷第29頁），可見被告在被問及密碼時並未表示
    忘記密碼，而是直接背誦出密碼為168999，隨後因遭質疑既
    然記得清楚何須寫在存摺上，才又改口稱其記不得密碼，再
    度遭質疑後，又改稱其因為怕密碼混淆所以才寫在存摺上，
    而自始未提及曾有變更密碼之事；嗣於本院審理時翻異其詞
    ，又改稱：我現在只記得舊密碼是168999，因為很久之前帳
    戶有丟掉過1次，我姐姐有去提款機幫我改過密碼，我怕記
    不住新密碼所以寫在存摺背面，我現在背不出新密碼等語（
    本院卷第163、173至174頁），其前後供述已有矛盾，且倘
    如被告所辯其有變更密碼，且係在很久之前所為，並非近期
    之事，參佐被告曾於109年5月21日至同年月29日持提款卡利
    用自動櫃員機分次提領現金6次共計10萬元，可見其亦曾輸
    入新密碼多次，豈會在一開始被問及密碼時，反倒記得其許
    久之前曾經使用過之密碼而未憶及變更密碼之事？顯然被告
    辯稱詐欺集團因其將密碼寫在存摺上始會知悉密碼云云，應
    係為隱瞞其有將帳戶資料交付予本案詐欺集團之辯詞，亦難
    採信。
　㈣辯護人另辯稱被告係擔任居家看護員，經濟狀況穩定，非需
    款孔急，毋庸出售帳戶牟利，且被告有每月存款至彰化銀行
    帳戶以償還紓困貸款債務之需求，被告自109年12月至110年
    6月均有按期清償貸款，並非置紓困貸款債務於不顧，可見
    被告仍有使用彰化銀行帳戶之必要云云。然有無固定工作收
    入與有無出售帳戶換取利益之需求係屬二事，且觀諸被告收
    受薪資所使用之帳戶即上開郵局帳戶之109年3月1日至110年
    1月31日交易明細資料，期間交易頻繁，一有款項匯入或存
    入帳戶，時常是隨即將款項提領而出，剩下之存款餘額多為
    不及百元之零頭，被告及辯護人復未提出被告另有積蓄之其
    他證據，尚難單憑被告有固定工作收入，即為有利於被告之
    認定。另外，被告使用本案彰化銀行帳戶之需求僅係作為償
    還貸款之用，業如前述，與一般主要或經常使用之帳戶情形
    有別，而貸款繳納方式本屬彈性，況被告於本案彰化銀行帳
    戶列為警示後，仍可與銀行協調使用其他方式繳納貸款，有
    被告提出之彰化銀行放款利息收據可佐（本院卷第129至132
    頁），是辯護人據此主張被告並無交付本案彰化銀行帳戶予
    詐欺集團之動機及可能，亦難憑採。
　㈤綜上，被告及辯護人辯稱本案彰化銀行帳戶存摺、提款卡係
    被告帶去臺東時不慎遺失，且因被告有將提款卡密碼寫在存
    摺上，始淪為詐欺集團之犯罪工具，被告並未將上開帳戶資
    料出售予詐欺集團云云，不足採信。
五、刑法上之故意，可分為確定故意（直接故意）與不確定故意
    （間接故意），所謂「不確定故意」，係指行為人對於構成
    犯罪事實，預見其發生而其發生並不違反其本意者，刑法第
    13條第2項定有明文。幫助犯之故意，以行為人主觀上認識
    被幫助者正欲從事犯罪或係正在從事犯罪，且該犯罪有既遂
    之可能，而其行為足以幫助他人實現構成要件者，即具有幫
    助故意，並不以行為人確知被幫助者係犯何罪名為必要，只
    要概略認識該特定犯罪之不法內涵即可。眾所周知，金融帳
    戶之申辦並無任何條件限制，任何人均可在不同之金融機構
    申請多數帳戶使用，且金融帳戶係銀行業者與特定個人約定
    金融交易之專屬識別，因申請帳戶時需提出個人身分證明文
    件，而與申請人間有一定的代表性或連結關係，一般情況多
    僅供自己使用，縱遇特殊情況而需交付他人使用，亦必深入
    瞭解用途及合理性，或與實際使用人間有一定之親誼或信賴
    關係，始予提供。況從事財產犯罪之不法份子，為掩飾其不
    法行徑，以避免執法人員循線查緝，經常利用收購方式大量
    取得他人之金融帳戶，亦常以薪資轉帳、辦理貸款、質押借
    款等事由，使他人交付金融帳戶之存摺、提款卡及密碼，以
    確保犯罪所得免遭查獲，類此案件在社會上層出不窮，亦屢
    經報章雜誌、電視、廣播等新聞媒體及電子網路再三披露，
    衡諸目前社會資訊之普及程度，一般人對上情均應知之甚詳
    ，故避免此等專屬性甚高之物品被不明人士利用為財產犯罪
    之工具，亦為一般生活認知所應有之認識。是依一般人之社
    會通念，如匯入帳戶內之款項來源正當，大可自行申辦帳戶
    ，苟其不以自己名義申辦帳戶取得款項，反而收購或借用別
    人之金融帳戶以供使用，並要求提供提款卡及告知密碼，則
    提供金融帳戶者，不論名目是變賣、出租或出借，抑有無對
    價或報酬，更不管受告知之用途為何，對於該帳戶可能作為
    對方收受、提領特定犯罪所得使用，對方提領後會產生遮斷
    金流以逃避國家追訴、處罰之效果等節，當可預見。查被告
    交付本案彰化銀行帳戶存摺、提款卡及密碼時係成年人，且
    依被告自述其所受教育程度為國中畢業、從事看護之工作經
    驗（本院卷第180頁），可見其具有一般智識程度及相當之
    社會經驗，應非不能辨別事理，實難對於上情推諉不知。則
    被告提供上開帳戶資料時，既已預見帳戶可能被不法份子作
    為收受、提領詐欺取財犯罪所得之人頭帳戶，且在不法份子
    提領該等犯罪所得後，即會產生掩飾、隱匿金流以逃避國家
    追訴、處罰之效果，形成了犯罪循索查緝之阻礙，其主觀上
    對於所提供之帳戶將幫助他人從事詐欺取財犯罪，且幫助遮
    斷金流以阻隔查緝贓款流向等節有所認知，猶交付上開帳戶
    資料予他人使用，顯然不顧提供金融帳戶之後果乃牽涉涵括
    詐欺取財、洗錢在內之不法用途，仍容任所生之流弊與後果
    ，對於他人使用該帳戶實行詐欺取財及洗錢犯罪結果之發生
    並不違背其本意，洵有幫助詐欺取財及幫助他人掩飾、隱匿
    詐欺取財犯罪所得之去向、所在之不確定故意。
六、綜上所述，足認被告確有提供本案彰化銀行帳戶存摺、提款
    卡及密碼予詐欺集團成員供作收受及提領被害人黃紫瑄、告
    訴人張祥郁遭詐騙轉帳或存入款項之帳戶使用，助益該詐欺
    集團遂行詐欺取財及一般洗錢犯行，且其主觀上具有幫助詐
    欺取財、幫助一般洗錢之不確定故意甚明。被告前開所辯無
    非係推諉卸責之詞，不足為採。是本案事證明確，被告犯行
    洵堪認定，應依法論科。
參、論罪科刑：
一、刑法上之幫助犯，係對於犯罪與正犯有共同之認識，而以幫
    助之意思，對於正犯資以助力，而未參與實施犯罪之行為而
    言。如未參與實施犯罪構成要件之行為，且係出於幫助之意
    思提供助力，即屬幫助犯，而非共同正犯。查被告基於幫助
    他人詐欺取財及幫助他人掩飾、隱匿財產犯罪所得之去向、
    所在之不確定故意，提供本案彰化銀行帳戶存摺、提款卡及
    密碼予他人使用，經犯罪集團成員用以作為收受詐欺取財犯
    罪所得財物及洗錢之犯罪工具，其所為僅為他人詐欺取財及
    洗錢犯行提供助力，過程中並無證據證明被告係以正犯之犯
    意參與，或有直接參與詐欺取財及洗錢之構成要件行為，充
    其量僅足認定係詐欺取財及洗錢之構成要件以外之幫助行為
    ，尚難遽認與實行詐欺取財及洗錢犯罪之集團成員間有犯意
    聯絡及行為分擔。是核被告所為，係犯刑法第30條第1項前
    段、同法第339條第1項之幫助詐欺取財罪，及刑法第30條第
    1項前段、洗錢防制法第14條第1項之幫助一般洗錢罪。
二、被告以一交付上開彰化銀行帳戶資料之行為，幫助詐欺集團
    對被害人黃紫瑄、告訴人張祥郁為詐欺取財及洗錢犯行，侵
    害該2人之法益，並同時觸犯上開2罪名，為想像競合犯，應
    依刑法第55條規定，從一重論以幫助一般洗錢罪。
三、被告以幫助他人犯罪之意思而參與犯罪構成要件以外之行為
    ，所犯情節較正犯輕微，爰依刑法第30條第2項規定，按正
    犯之刑減輕之。
四、爰審酌被告將本案彰化銀行帳戶存摺、提款卡及密碼交予他
    人使用，助益他人詐欺取財及掩飾、隱匿犯罪所得之去向、
    所在，雖本身未實際參與詐欺取財及洗錢之犯行，相對於正
    犯之責難性較小，然造成被害人黃紫瑄、告訴人張祥郁受有
    財產損害，且致使其等事後向幕後犯罪集團成員追償及刑事
    犯罪偵查之困難，所為實有不該；復考量被告犯罪動機、目
    的、手段、被害人黃紫瑄及告訴人張祥郁所受財產損失金額
    ，及其否認犯行、迄未與該2人達成民事和解及賠償其等損
    失之犯後態度，兼衡被告於本院審理時自述之智識程度及家
    庭經濟生活狀況（本院卷第180頁）等一切情狀，量處如主
    文所示之刑，並就併科罰金部分，諭知易服勞役之折算標準
    。又洗錢防制法第14條第1項洗錢罪之法定本刑為7年以下有
    期徒刑，非刑法第41條第1項前段規定得易科罰金之罪，是
    被告本件所受刑之宣告，不得為易科罰金之諭知，附此敘明
    。
肆、沒收部分：
　　按犯第14條之罪，其所移轉、變更、掩飾、隱匿、收受、取
    得、持有、使用之財物或財產上利益，沒收之，洗錢防制法
    第18條第1項前段固有明文，而其立法理由係為沒收洗錢行
    為標的之財物或財產上利益，惟該條文並未規定「不論屬於
    犯罪行為人與否」均沒收之，自仍以屬於犯罪行為人者為限
    ，始應予以沒收。本件查無證據證明被告對於本案經提領之
    被害人黃紫瑄、告訴人張祥郁遭詐騙匯入或存入帳戶內之款
    項此洗錢行為標的有何實際管領、處分權限，難認該等款項
    屬於被告所有，自無從依上開規定宣告沒收。又被告就本案
    犯行始終否認其獲有對價，且無積極證據證明被告有因提供
    帳戶而收取對價，依卷內現存事證尚不足以認定被告本案有
    何犯罪所得，無從宣告沒收或追徵，附此敘明。
據上論斷，應依刑事訴訟法第299條第1項前段，洗錢防制法第2
條第2款、第14條第1項，刑法第11條前段、第30條第1項前段、
第2項、第339條第1項、第55條、第42條第3項前段，刑法施行法
第1條之1第1項，判決如主文。
本案經檢察官許嘉龍提起公訴，檢察官吳坤城到庭執行職務。
中　　華　　民　　國　　110 　年　　8 　　月　　10　　日
                  刑事第六庭   審判長法　官  黃琴媛
                                     法  官  孫淑玉
                                     法  官  吳彥慧
以上正本證明與原本無異。
如不服本判決應於收受本判決後20日內向本院提出上訴書狀，並
應敘述具體理由。其未敘述上訴理由者，應於上訴期間屆滿後20
日內向本院補提理由書狀（均須按他造當事人之人數附繕本）「
切勿逕送上級法院」。 
　　　　　　　　　　  　　　　　　　 書記官  張儷瓊
中　　華　　民　　國　　110 　年　　8 　　月　　12　　日
附錄本案論罪科刑法條：
洗錢防制法第14條第1項
有第二條各款所列洗錢行為者，處7年以下有期徒刑，併科新臺
幣5百萬元以下罰金。

中華民國刑法第339條第1項
意圖為自己或第三人不法之所有，以詐術使人將本人或第三人之
物交付者，處5年以下有期徒刑、拘役或科或併科50萬元以下罰
金。

卷宗代號對照表：
1.臺南市政府警察局第一分局南市警一偵字第1100051540號刑案偵查卷宗(警1卷) 2.臺南市政府警察局第一分局南市警一偵字第1100051477號刑案偵查卷宗(警2卷) 3.臺灣臺南地方檢察署110年度偵字第5573號偵查卷宗(偵1卷) 4.臺灣臺南地方檢察署110年度偵字第5574號偵查卷宗(偵2卷) 5.臺灣臺南地方法院110年度金訴字第116號刑事卷宗(本院卷)